【裁判字號】    98,交聲,607
【裁判日期】    981231
【裁判案由】    交管條例聲異
【裁判全文】
臺灣板橋地方法院交通事件裁定         98年度交聲字第607號
原處分機關  交通部公路總局臺北區監理所
異  議  人
即受處分人  甲○○
上列異議人因違反道路交通管理處罰條例事件，對於原處分機關
於民國98年2 月20日所為之北監自裁字裁40-AEX650352號裁決不
服，聲明異議，本院裁定如下：
    主  文
原處分撤銷。
甲○○汽車駕駛人轉彎時，不依標誌、標線、號誌指示，處罰鍰
新臺幣陸佰元，並記違規點數壹點。
    理  由
一、異議意旨略以：異議人甲○○經舉發於民國98年1 月19日上
    午10時49分許，駕駛車牌號碼6D-3482 號自用小貨車，沿臺
    北市○○區○○路5 段北往南行駛至該路段與康湖路之交岔
    路口，有闖紅燈之行為，遭處罰鍰新臺幣2,700 元，並記違
    規點數3 點。惟斯時該路口之交通號誌係顯示直行箭頭綠燈
    ，異議人逕自左轉，固有不依號誌指示之違規，但與闖紅燈
    之危害顯然不同。為此對原裁決聲明異議，請求撤銷原處分
    ，改依不依號誌指示之規定裁罰。
二、按汽車駕駛人轉彎時，不依標誌、標線、號誌指示者，處新
    臺幣600 元以上1,800 元以下罰鍰，並記違規點數1 點，道
    路交通管理處罰條例第48條第1 項第2 款、第63條第1 項第
    1 款分別定有明文。若駕駛人之行為經認定非屬闖紅燈，但
    已違反交通號誌管制者，即有此規定之適用。而依違反道路
    交通管理事件統一裁罰基準表所載，倘違規者於期限內繳納
    或到案聽候裁決者，不論駕駛之車輛車種為何，應處罰鍰新
    臺幣600 元，並記違規點數1 點。
三、經查，異議人於98年1 月19日上午10時49分許，駕駛車牌號
    碼6D-3482 號自用小貨車，沿臺北市○○區○○路5 段北往
    南行駛至該路段與康湖路之交岔路口，於前方號誌顯示直行
    箭頭綠燈時左轉之事實，為異議人所坦承，核與證人即本件
    違規舉發警員乙○○於本院調查時所證相符，並有現場圖、
    現場照片各1 份在卷可稽，堪信為真。道路交通標誌標線號
    誌設置規則第206 條第2 款第1 目、第214 條第1 項第1 款
    第5 目規定，箭頭綠燈表示僅准許車輛依箭頭指示方向行駛
    ，且同一燈面圓形紅燈與直行箭頭綠燈不得併亮，若駕駛人
    於交通號誌如此顯示時逕自左轉，即有不依號誌指示之違規
    ，又因交通號誌未顯示紅燈，依文義解釋及卷附交通部82年
    4 月22日（82）交路字第009811號函就「闖紅燈」行為所列
    之認定標準，此當非屬闖紅燈之行為。至警員乙○○於本院
    作證時，堅稱：成功路方向之號誌雖為直行箭頭綠燈，但康
    湖路方向為紅燈，該紅燈係給成功路左轉之駕駛人觀看，異
    議人應屬闖紅燈云云，對照前揭現場圖、現場照片，在該路
    口屬三岔路口，康湖路對向並無車道之情形下，此說法尚非
    全然無據。然本院就此向相關主管機關函查，臺北市交通管
    制工程處明確覆稱：「倘駕駛人沿成功路5 段（北往南方向
    ）欲左轉康湖路，當前方號誌顯示直行箭頭綠燈時，康湖路
    口號誌燈為紅燈，此時駕駛人僅准直行，其左轉康湖路之行
    為係違反道路交通管理處罰條例第48條第1 項第2 款：『不
    依標誌、標線、號誌指示』之規定，同函覆知本府警察局交
    通大隊協助確認，如有引用錯誤，請逕復該院說明。」，有
    臺北市交通管制工程處98年10月21日北市交工設字第098335
    66500 號函1 份存卷可參，臺北市政府警察局內湖分局據此
    ，亦以98年10月30日北市警內分交字第09832483700 號函回
    覆本院，稱：「吳君係在成功路5 段（北往南）為直行箭頭
    綠燈下，未能遵守號誌指示搶先左轉，……經臺北市交通管
    制工程處於前開函所示，吳君之行為應以違反道路交通管理
    處罰條例第48條第1 項第2 款舉發，倘依臺北市交通管制工
    程處見解，員警確實引用法條錯誤。」，俱與警員乙○○所
    言不同。此外，據交通部路政司98年11月17日路臺營字第09
    80416473號函所載：「依前揭規則（即道路交通標誌標線號
    誌設置規則）第221 條規定……，號誌佈設以能使各車道駕
    駛者均能清楚辨認為原則……，號誌設置機關應依前開規定
    並參酌當地交通狀況及管制方向設置，以達管制目的。」，
    異議人違規地點即康湖路口之號誌，是否確在管制駕車自成
    功路左轉之駕駛人，同有疑問，蓋沿成功路行駛之駕駛人，
    實難注意到設在與成功路垂直之康湖路路口的交通號誌，縱
    左轉後見到該號誌，亦無時間為適當反應，與交通號誌佈設
    原則明顯相違。警員乙○○所為證言既有疑義，自不足採為
    不利異議人之認定。綜上，原處分機關以異議人駕車有闖紅
    燈之違規，處罰鍰新臺幣2,700 元，及記違規點數3 點，容
    有未洽，異議人聲明異議，主張其行為乃不依號誌指示，並
    非闖紅燈，為有理由，應將原處分撤銷，並依道路交通管理
    處罰條例第48條第1 項第2 款、第63條第1 項第1 款規定，
    參酌違反道路交通管理事件統一裁罰基準表所載之裁罰標準
    ，自為裁定如主文第2 項所示。
四、依道路交通管理處罰條例第87條第2 項、道路交通案件處理
    辦法第20條前段，裁定如主文。
中    華    民    國    98    年    12    月    31    日
                    交通法庭    法  官  許炎灶
以上正本證明與原本無異。
如不服本裁定，應於裁定送達後5 日內向本院提出抗告狀。
                                書記官  屠衛民
中    華    民    國    98    年    12    月    31    日

司法院資訊處製作；財團法人民間司法改革基金會備份。
